【裁判字號】    99,上易,339
【裁判日期】    990211
【裁判案由】    毒品危害防制條例
【裁判全文】
臺灣高等法院刑事判決                 99年度上易字第339號
上  訴  人
即  被  告  甲○○
上列上訴人因違反毒品危害防制條例案件，不服臺灣桃園地方法
院中華民國98年12月18日98年度審易字第1704號第一審判決（起
訴案號：臺灣桃園地方法院檢察署98年度毒偵字第4303號），提
起上訴，本院判決如下：
    主    文
上訴駁回。
    理    由
壹、按不服地方法院之第一審判決而上訴者，須提出上訴書狀，
    並應敘述具體理由，為上訴必備之程式。其所提出之書狀未
    敘述上訴理由，或僅曾以言詞陳述上訴理由者，均應於上訴
    期間屆滿後20日內補提理由書於第一審法院。第一審法院經
    形式審查，認逾期未補提上訴理由者，應定期間先命補正；
    逾期未補正者，為上訴不合法律上之程式，應以裁定駁回。
    刑事訴訟法第350條第1項、第361條、第362 條及第367條分
    別定有明文。職是，上訴人雖已提出上訴理由，惟所提非屬
    具體理由者，應由第二審法院以上訴不合法律上之程式或不
    合上訴之法定要件，判決駁回。所謂具體理由者，必係依據
    卷內既有訴訟資料或提出新事證，指摘或表明第一審判決有
    何採證認事、用法或量刑等足以影響判決本旨之不當或違法
    ，而構成應予撤銷之具體事由，始克當之。例如，依憑證據
    法則者，應具體指出所採證據何以不具證據能力；或依憑卷
    證資料，應明確指出所為證據證明力之判斷如何違背經驗或
    論理法則。反之，僅泛言原判決認定事實錯誤、違背法令、
    量刑失之過重或輕縱，而未依上揭意旨指出具體事由；或形
    式上雖已指出具體事由，然該事由縱使屬實，亦不足以認為
    原判決有何不當或違法者。例如，對不具有調查必要性之證
    據，法院未依聲請調查亦未說明理由；或援用證據不當，但
    除去該證據仍應為同一事實之認定，均難謂係具體理由，俾
    與第二審上訴制度旨在請求第二審法院撤銷、變更第一審不
    當或違法之判決，以實現個案救濟之立法目的相契合，並節
    制濫行上訴（參照最高法院97年度臺上字第892號、第3267
    號、第3992號、第4252號刑事判決）。再者，上訴書狀已記
    載理由，並有具體之敘述時，其上訴既屬合法，第二審法院
    應就其理由之是否可取，為實體之審理及判斷。如認其上訴
    書狀雖記載理由，然未具體敘述時，則無須再命補正，可逕
    認其上訴不合法，以判決駁回之（參照最高法院97年度臺上
    字第4475號刑事判決）。
貳、原審判決略以：甲○○仍不知悔改，竟於觀察、勒戒執行完
    畢釋放出所後5年內，基於施用第2級毒品之犯意，而於民國
    98年7月22日為臺灣桃園地方法院檢察署觀護人採集尿液時
    起回溯96小時內某時，在臺灣地區某不詳地點，施用第2級
    毒品甲基安非他命1次，為臺灣桃園地方法院檢察署觀護人
    採尿送驗後查獲。案經臺灣桃園地方法院檢察署檢察官自動
    簽分偵查後起訴等事實。業據原審審酌被告尿液檢體，經送
    請台灣尖端先進生技醫藥股份有限公司以酵素免疫分析法初
    驗及以氣相層析質譜儀法複驗，結果呈甲基安非他命類陽性
    反應等事實。有該公司濫用藥物尿液檢驗報告、對照表等件
    附卷可憑（偵查卷第2至3頁）。且一般人施用第2級甲基毒
    品安非他命後，距採集尿液可得驗出甲基安非他命時間最長
    不會超過96小時，亦有行政院衛生署藥物食品檢驗局81年藥
    檢一字第001156號函可參，因認被告於98年7月22日採尿時
    點起回溯96小時內某時，曾施用第2級毒品甲基安非他命無
    訛。被告雖辯稱其有服用抗愛滋藥物、FM2藥物及感冒糖漿
    等語置辯。惟查：
一、被告均未提出查獲前曾因其所稱疾病之就醫紀錄或購買上開
    藥品之證明，復未釋明該等物品具何成分，可致影響驗尿結
    果。且安非他命、甲基安非他命無醫療用途，該等成分均為
    國內禁用之第2級毒品，經行政院衛生署核准之市售成藥及
    處方藥，均不含安非他命及甲基安非他命等毒品成分，有行
    政院衛生署管制藥品管理局92年8月21日管檢字第092000672
    9號函可憑。職是。被告所稱上開成藥或處方藥並無安非他
    命或甲基安非他命成分。
二、部分藥品或食物因交叉反應，在依酵素免疫分析法檢測尿液
    時，固可能產生偽陽性之安非他命反應，惟利用精密之儀器
    分析，將可排除偽陽性之可能，而得到正確之結果，本件第
    一次檢驗時，台灣尖端先進生技醫藥股份有限公司以EIA酵
    素免疫分析法初步檢驗，被告尿液呈安非他命類陽性反應，
    再以GC／MS氣相層析／質譜儀法確認檢驗，即以精密之氣相
    層析質譜儀分析法確認結果，其檢驗結果，被告之尿液呈甲
    基安非他命陽性反應，則以前開鑑定機關所用之氣相層析儀
    分析法之精確度而論，應可剔除「偽陽性反應」之可能。參
    照行政院國軍退除役官兵輔導委員會台北榮民總醫院83年3
    月1日（83）北總內字第01855號、83年4月7日（83）北總內
    字第03059號函，該檢驗結果自屬無疑，益徵被告所辯不足
    採信。
三、被告犯毒品危害防制條例第10條第2項之施用第2級毒品罪堪
    以認定。爰審酌被告經前有施用毒品前科，嗣於本案另行施
    用第2級毒品，足見其意志不堅，缺乏勒戒動機，其施用毒
    品足以導致精神障礙與性格異常，甚至造成生命危險，戕害
    己身健康，且犯後否認犯行，毫無悔意等一切情狀，量處有
    期徒刑7月。職是，本院認原審已詳敘其所憑證據、認定理
    由及量刑依據。自形式上觀察，原判決無認定事實錯誤、量
    刑瑕疵或違背法令之情形，核其認事用法，並無違誤，量刑
    堪稱妥適。
參、本件上訴人即被告不服原判決提起上訴，其98年12月29日、
    99年1月9日上訴理由略以：被告每月接受美沙冬代替療法，
    且同時服用抗愛滋藥物、FM2藥物、感冒糖漿等，始導致產
    生毒品反應，有國軍桃園總醫院預約看診單、病患用藥記錄
    卡、繳費通知單、預約掛號單等附卷為憑。足認被告所供屬
    實，原審未予詳查，即據為被告有罪之判決，自有違誤，為
    此提起上訴云云。職是，本院自應審究被告有無敘述具體理
    由，此為上訴必備之法定要件。茲審究如後：
一、被告固否認犯毒品危害防制條例第10條第2項之施用第2級毒
    品罪，辯稱伊係服用多種藥物使導致毒品反應云云。惟被告
    犯行，業經原審綜合相關事證，且經以EIA酵素免疫分析法
    初步檢驗，再以GC／MS氣相層析／質譜儀法確認檢驗，應可
    剔除「偽陽性反應」之可能，因認被告否認犯行不足採信，
    並審酌被告被告經前有施用毒品前科，於本件復另行施用毒
    品，足見其意志不堅，缺乏勒戒動機，其施用毒品足以導致
    精神障礙、性格異常，甚至造成生命危險，戕害己身健康，
    且犯後否認犯行，毫無悔意等一切情狀，量處有期徒刑7月
    ，其認事用法，要屬妥適，並無違誤。
二、被告上訴意旨仍以前詞置辯，並提出國軍桃園總醫院預約看
    診單、病患用藥記錄卡、繳費通知單及預約掛號單等件為證
    。惟本件被告經採集尿液，送請台灣尖端先進生技醫藥股份
    有限公司以EIA酵素免疫分析法初步檢驗，再以GC／MS氣相
    層析／質譜儀法確認檢驗，已足可剔除「偽陽性反應」之可
    能，有如前述。本院觀諸被告所提預約看診單看診日為99年
    1月25日、病患用藥記錄卡門診日為98年12月9日、繳費通知
    單門診日期為98年9月4日及預約掛號單預約日期為99年1月2
    6日，均非於案發時間即98年7月22日為臺灣桃園地方法院檢
    察署觀護人採集尿液時起回溯96小時內某時。準此，上開就
    醫紀錄僅能證明被告於案發後有至國軍桃園總醫院看診，顯
    無法證明被告係因服用看診藥物而導致毒品偽陽性反應，自
    難作為有利於被告之認定，進而影響原判決本旨。
三、綜上所論，本件被告上訴意旨仍以前詞置辯，且並未指摘原
    審判決有何不當或違法之情形實際存在。況其上開所辯，亦
    無足以影響原審判決本旨，而構成應予撤銷之具體事由，核
    其內容非屬具體之上訴理由甚明。是被告上訴理由未能依卷
    內既有訴訟資料或提出新事證，指摘或表明第一審判決有何
    採證認事、用法等足以影響判決本旨之不當或違法，而構成
    應予撤銷之事由，自非屬得上訴第二審之具體理由。再者，
    本院自形式上以觀，認原審判決認事用法並無違法或不當，
    既如前述。揆諸首揭說明，被告提起第二審上訴不合法律上
    程式，爰不經言詞辯論以判決駁回之。
據上論斷，應依刑事訴訟法第367條前段、第372條，判決如主文
中    華    民    國    99    年    2     月    11    日
                  刑事第五庭審判長法  官  高明哲
                                  法  官  劉秉鑫
                                  法  官  林洲富
以上正本證明與原本無異。
不得上訴。
                                  書記官  楊秋鈴
中    華    民    國    99    年    2     月    11    日


司法院資訊處製作；財團法人民間司法改革基金會備份。
